臺灣宜蘭地方法院民事判決　　　　　　　　95年度婚字第93號
原　　　告　乙○○
被　　　告　甲○○
　　　　　　　　　　　組
上列當事人間請求離婚事件，本院於民國95年12月28日言詞辯論
終結，判決如下：
    主      文
准原告與被告離婚。
訴訟費用由被告負擔。
    事實及理由
一、被告未於言詞辯論期日到場，核無民事訴訟法第386條所列
    各款情形，爰依原告之聲請，由其一造辯論而為判決。
二、兩造有婚姻關係現仍存續中，業據原告提出戶籍謄本、結婚
    證各1件為證，且為被告所不爭執，自堪信為真實。
三、按「判決離婚之事由，依臺灣地區之法律」，臺灣地區與大
    陸地區人民關係條例第52條第2項定有明文。次按夫妻之一
    方以惡意遺棄他方在繼續狀態中，他方得向法院請求離婚，
    民法第1052條第1項第5款亦有明定。經查，原告主張被告於
    民國94年4月26日離家出走後即行方不明，甚至自行出境返
    回大陸地區亦未告知原告，兩造分居迄今已有1年之事實，
    業據其提出受理大陸地區人民行方不明人口案件登記表1件
    為證，並有內政部警政署入出境管理局95年5月2日境信品字
    第09510093320號函附被告之「入出國日期證明書」1件附卷
    可稽，固可採信；惟本院審酌被告自出境時起至本件訴訟繫
    屬本院時為止，期間不到11個月，而被告為大陸地區人民，
    婚後來臺與原告共營夫妻生活約10年，薪資水平偏低，經濟
    能力應無凌駕原告之可能，因認原告主張被告惡意遺棄原告
    在繼續狀態中，依民法第1052條第1項第5款之規定訴請判准
    兩造離婚，並無理由。
四、再按民法親屬編於74年修正後，於第1052條增列第2項離婚
    事由之概括規定，准「有前項以外之重大事由，難以維持婚
    姻者，夫妻之一方得請求離婚」，其目的在使夫妻請求裁判
    離婚之事由較富彈性，是夫妻間如有重大事由足使婚姻難以
    維持，其一方即得依該條項之規定訴請離婚。惟如足以構成
    離婚原因之重大事由，應由夫妻之一方負責者，僅他方得請
    求離婚，同條項但書另設限制，以求公允。就此，最高法院
    90年度臺上字第804號判決則補充說明「難以維持婚姻之重
    大事由，夫妻雙方均須負責時，應比較衡量雙方之有責程度
    ，僅責任較輕之一方，得向責任較重之他方請求離婚，或有
    責程度相同時，雙方均得請求離婚，始符公平」。故本件另
    應審究者，為兩造間有無難以維持婚姻之重大事由存在？又
    該重大事由之存在，兩造之歸責程度孰輕孰重？
五、經查，被告為大陸地區人民，婚後來臺未能孝敬公婆，於原
    告母親陳劉含少因眼疾入院開刀治療時，原告央求被告到醫
    院照顧，被告竟忿忿不平，認其並無照顧之義務，原告母親
    乃自掏腰包給被告新臺幣（下同）8千元，被告始願照顧；
    又原告母親曾指導被告煮菜技巧，被告不悅，竟憤而離開廚
    房，獨留80餘歲之原告母親於廚房，放任瓦斯逕燒，險釀災
    禍等情，與證人陳劉含少、陳易廷（原告之子）到庭證述情
    節大致相符，且未據被告爭執，原告此部分之主張，應堪信
    為真實；故被告自詡為「賢妻良母」及「孝順長輩的好女人
    」，因其辯詞失諸抽象，亦乏具體事例可資證明，不能逕予
    採信。次查，被告於歷次答辯狀中一再指控原告在外頭「搞
    」印尼女人，卻未舉證以實其說，已嚴重污衊原告之人格，
    顯見雙方婚姻再無互信、互愛之基礎。再查，被告經常無故
    離家出走，令原告常尋妻未著，被告最後一次於94年4月19
    日入境來臺，惟僅數日即於26日離家出走，原告於29日報警
    協尋未果，嗣後始知被告已於94年5月28日出境返回大陸地
    區等情，有受理大陸地區人民行方不明人口案件登記表、內
    政部警政署入出境管理局上開函件所附被告之「入出國日期
    證明書」各1件在卷可佐，並經證人陳劉含少、陳易廷到庭
    證述屬實，原告此部分之主張亦可採信。
五、前揭事實顯示，兩造於85年間結婚，婚後兩造常因細故發生
    爭吵，被告於爭吵後輒離家外出，雖未幾日即返家，惟兩造
    關係已生裂痕；又被告與原告母親共同生活期間，多次為就
    醫照養及生活瑣事問題發生摩擦，更加深兩造夫妻感情之嫌
    隙；再被告於訴狀中自承其來臺期間大部分時間在打工，94
    年4月間雖遭原告禁止外出工作，惟被告仍執意至臺北工作
    ，由此推知，兩造對於被告在臺期間應否外出工作本有爭執
    ，被告未顧及法令限制及原告規勸，竟執意赴臺北工作，嗣
    被告接獲其在大陸地區子女生病之訊息，卻在未告知原告之
    情形下，本其自由意志出境返回大陸地區探視子女，致原告
    以為被告失蹤而報警協尋，此更影響原告維持本件婚姻關係
    之意願；末原告指述被告將性病傳染給原告，被告反指控原
    告在外「搞」印尼女子，姑不論兩造互控情節是否屬實，雙
    方婚姻再無互信互愛之存續基礎甚明。綜上事實，堪認兩造
    婚姻已呈破綻而有「難以維持婚姻之重大事由」存在；而此
    項婚姻上之破綻，綜合全辯論意旨及調查證據之結果，應認
    肇因於被告締結本件婚姻，含有得以依親名義入境臺灣地區
    ，以遂行其在臺工作賺錢之經濟目的，迨其入境後，又為其
    經濟目的，經常不告離家、外出工作，甚至在未告知原告之
    情況下自行出境返回大陸地區，故被告就此難以維持婚姻之
    重大事由自有可歸責之處。而被告以書面陳述「天天拼命打
    工上班，吃苦耐勞，一方面培養大陸五個孩子，一方面臺灣
    二個孩子上大學」、「每月所掙得二萬多元臺幣都有每月一
    萬元交給丈夫家用」、「原告訴請離婚，是緣自他喜新厭舊
    ，忘恩負義」、「94年3月19日，我返回臺灣，他為達到每
    月多給他錢之目的，卻故意不准我出門上班，我再三向他要
    求讓我上班，雙方家庭都有困難，不去上班怎麼生活？我大
    陸的五個孩子怎麼生活？我還表態以後每月要多交些錢給他
    ，而他卻不讓步，我自感被軟禁，度日如年，迫於無奈忍無
    可忍，但我有向婆婆說要去臺北找工作」等語，亦加彰顯其
    與原告結婚之目的是為了來臺灣工作賺錢以謀取經濟上之利
    益。兩相比較，原告就兩造間婚姻上之破綻縱有如被告所言
    之過失，其可責程度應僅相當或低於被告。從而，原告依民
    法第1052條第2項之規定訴請離婚，自有理由，應予准許。
六、本件事證已臻明確，兩造其餘主張及舉證，與判決結果不生
    影響，不另論述，附此敘明。
七、據上論結，原告之訴為有理由，依民事訴訟法第385條第1項
    前段、第78條，判決如主文。
中　　華　　民　　國　　96　　年　　1　　 月　　11  　日
                       臺灣宜蘭地方法院家事法庭
                           法　    官　  周健忠
以上正本與原本無異。
如不服本判決，應於收受送達後20日內向本院提出上訴狀（應附
繕本）。
中　　華　　民　　國　　96　　年　　1 　　月　　11　　日
                           書  記  官　   鄒文南
